【裁判字號】    98,易,1374
【裁判日期】    980717
【裁判案由】    詐欺
【裁判全文】
臺灣臺北地方法院刑事判決              98年度易字第1374號
公  訴  人  臺灣臺北地方法院檢察署檢察官
被      告  甲○○
上列被告因詐欺案件，經檢察官提起公訴（98年度偵字第10029
號），被告於準備程序中先就被訴事實為有罪之陳述，經本院告
以簡式審判程序之旨，並聽取當事人之意見後，本院合議庭裁定
行簡式審判程序，判決如下：
    主  文
甲○○幫助犯詐欺取財罪，處有期徒刑貳月，如易科罰金，以新
臺幣壹仟元折算壹日。
    事  實
一、甲○○已預見如提供自己金融帳戶存摺、提款卡等物供他人
    使用，可能幫助詐欺集團作為收取他人款項之用，以遂行詐
    欺取財犯行，竟因缺錢花用而認縱使如此亦不違背其本意，
    其基於幫助詐欺之不確定故意，透過報紙分類廣告與姓名年
    籍不詳綽號「小文」之成年男子聯繫後，於民國98年2 月間
    某日，在臺北市○○區○○街1 段121 之3 號1 樓住處附近
    之公園，以新臺幣（下同）3,000 元之價格，將其所開立之
    中華郵政股份有限公司文山萬芳郵局第0000000000000 號帳
    戶（下稱萬芳郵局帳戶）之活期儲蓄存款存摺1 本、提款卡
   1張及密碼，出售予「小文」，以此方式幫助「小文」等所組
    成之詐欺集團遂行詐欺取財犯行。嗣該詐欺集團成員即於同
    年月22日晚間7 時39分許致電林林欣蓉，佯稱其係雅虎奇摩
    網路購物客服部人員，因林欣蓉購物時有作業疏失，導致每
    個月將扣除固定款項至約定帳戶，要求林欣蓉至就近之自動
    櫃員機取消購物之扣款等不實情節，致林欣蓉陷於錯誤，而
    依指示於同日在臺中市○○區○○路1 段315 號合作金庫銀
    行軍功分行操作自動櫃員機先後分2 次各匯款2,684 元、6,
    325 元，又於臺中市○○路○ 段4 號土地銀行中港分行自動
    櫃員機匯款2 萬2,983 元，合計3 次共匯款3 萬1,992 元至
    甲○○上開萬芳郵局帳戶。嗣林欣蓉發覺受騙，經報警處理
    ，始循線查悉上情。
二、案經臺北市政府警察局文山第二分局報告臺灣臺北地方法院
    檢察署檢察官偵查起訴。本院於準備程序進行中，甲○○就
    被訴事實為有罪之陳述，經告知簡式審判程序之旨，並聽取
    公訴人、被告之意見後，本院合議庭裁定由受命法官獨任進
    行簡式審判程序。
    理  由
一、上揭犯罪事實，業據被告甲○○於警詢、偵查及本院準備程
    序、審理時均自白不諱（見偵查卷第4-5 頁、第47-48 頁、
    本院卷第10-12 頁），核與證人即被害人林欣蓉於警詢中所
    指訴之情節相符，並有中華郵政股份有限公司臺北郵局98年
    3 月18 日 北營字第0980900897號函暨檢送之被告開戶基本
    資料、客戶歷史交易清單各一份（見偵查卷第11-13 頁）、
    被害人匯款收據3 張（見偵查卷第35頁）在卷可稽，足認被
    告之任意性自白與事實相符。從而本案事證明確，被告犯行
    堪予認定，應予依法論科。
二、按刑法上之幫助犯，係對於犯罪與正犯有共同之認識，而以
    幫助之意思，對於正犯資以助力，而未參與實施犯罪之行為
    者而言（最高法院75年度臺上字第1509號、88年度臺上字第
    1270號判決意旨參照）。是如未參與實施犯罪構成要件之行
    為，且係出於幫助之意思提供助力，即屬幫助犯，而非共同
    正犯。又按幫助犯係從犯，係從屬於正犯而成立，刑法上既
    無「共同幫助」之情，當亦無「幫助共同」之可言，即幫助
    1 人為幫助，幫助2 人以上亦為幫助（臺灣高等法院暨所屬
    法院70年度法律座談會刑事類第17 號 法律問題研討結果及
    司法院第二廳研究意見參照）。是被告所幫助之詐欺集團成
    員間，就上開詐欺取財犯行，縱有犯意聯絡及行為分擔，均
    為共同正犯，亦無須論以被告幫助共同詐欺之必要。本件被
    告提供所申辦銀行帳戶之存摺、金融卡及密碼予他人使用，
    所實施者並非構成要件之行為，僅係予以該收受之真實姓名
    年籍不詳綽號「小文」之成年男子助力，使之易於實施取財
    犯行，屬幫助犯。是核被告所為，係犯刑法第339 條第1 項
    、第30條第1 項欺取財罪之幫助犯；並依刑法第30條第2 項
    之規定，按正犯之刑減輕之。爰審酌被告提供帳戶、提款卡
    及密碼與他人使用，所為已影響社會正常經濟交易安全，及
    本件被害人所受詐騙金額共計3萬1,992元，兼衡被告素行良
    好，尚無前科，此有臺灣高等法院被告前案紀錄表1 份在卷
    可按（見本院卷第4 頁），且被告中度智能不足，有臺北市
    立萬芳醫院診斷證明書1 紙附卷可證（見本院卷第21頁），
    被告犯後坦承犯行，足見其犯罪後深表悔意，態度良好等一
    切情狀，量處如主文所示之刑，並諭知易科罰金之折算標準
    ，以示懲儆。
據上論斷，依刑事訴訟法第273 條之1 第1 項、第299 條第1 項
前段，刑法第30條第1 項、第2 項、第339 條第1 項、第41條第
1 項前段，刑法施行法第1 條之1 ，判決如主文。
本案經檢察官呂俊儒到庭執行職務
中    華    民    國    98    年    7     月    17    日
                  刑事第十九庭  法  官  紀文惠
上正本證明與原本無異。
如不服本判決應於收受送達後10日內向本院提出上訴書狀，並應
敘述具體理由；其未敘述上訴理由者，應於上訴期間屆滿後20日
內向本院補提理由書（均須按他造當事人之人數附繕）「切勿逕
送上級法院」。
                                書記官  鄭伊芸
中    華    民    國    98    年    7     月    17    日
附錄本案論罪科刑法條全文：
中華民國刑法第339條
（普通詐欺罪）
意圖為自己或第三人不法之所有，以詐術使人將本人或第三人之
物交付者，處5年以下有期徒刑、拘役或科或併科1千元以下罰金
。
以前項方法得財產上不法之利益或使第三人得之者，亦同。
前二項之未遂犯罰之。


司法院資訊處製作；財團法人民間司法改革基金會備份。
